臺北高等行政法院簡易判決　　　　　　　　　　　　　九十三年度簡字第七五五號
　　原　　　告　發展有限公司
　　代　表　人　甲○○○○○○.
　　被　　　告　財政部臺北市國稅局
　　代　表　人　張盛和（局長）住同右
右當事人間因營利事業所得稅事件，原告不服財政部中華民國九十三年四月十三日台
財訴字第○九二○○七一一九六號訴願決定，提起行政訴訟。本院判決如左：
    主  文
原告之訴駁回。
訴訟費用由原告負擔。
    事  實
壹、事實概要︰
  一、針對原告民國（下同）八十九年度課徵一般營利事業所得稅後所餘之（稅後）
      未分配盈餘金額，原告並未依規定於九十一年三月底以前辦理申報。被告機關
      乃依查得資料核定其未分配盈餘為新台幣（下同）一○、○九六元，而加徵百
      分之十營利事業所得稅額一、○○九元，另加徵怠報金四、五○○元。
  二、原告不服上開核定，而申請復查，但復查結果未獲變更，原告提起訴願亦遭駁
      回，因此提起本件行政訴訟。
貳、兩造聲明：
  一、原告聲明：
      求為如判決撤銷原處分、復查決定及訴願決定。
  二、被告聲明：
      求為判決駁回原告之訴。
參、兩造之爭點：
  一、原告主張之理由：
    Ａ、發展有限公司於八十九年八月十日即辦理停業，並繳清八十九年七月至八月
        份之營業稅，公司停業後即撤離原營業場所，故未收到滯報通知書。
  　Ｂ、原告於九十二年三月二十九日始收到繳款書，因此才提出訴願。另比對公司
        八十七年的未分配盈餘申報核定書，八十九年根本沒有盈餘可分配，若再扣
        除人事、房租、水電等費用，根本是負債。
  　Ｃ、依法未分配盈餘為一○、○○○元以內則免計算，原告公司僅為一○、○九
        六元，應加徵之稅額為一、○○九元，僅九元之差距，況且若再扣除人事、
        房租等必要費用，結果更是負債，那有盈餘可言，況且原告公司是負債四佰
        餘萬倒閉的。
  　Ｄ、由於公司為一人公司，股東都為夫妻、父親、姻親關係，所以也沒有他人提
        出異議。
    Ｅ、原告一再訴稱未曾收受滯報通知書，此點應由被告機關提出送達證據，另公
        司停業後早於八十九年八月份搬離營業場所，如何收受通知書？
  二、被告主張之理由：
    Ａ、按「自八十七年度起，營利事業當年度之盈餘未作分配者，應就該未分配盈
        餘加徵百分之十營利事業所得稅，不適用第七十六條之一規定。前項所稱未
        分配盈餘，係經稽徵機關核定之課稅所得額，加計同年度依本法或其他法律
        規定減免所得稅之所得額、不計入所得課稅之所得額、已依第三十九條規定
        扣除之虧損及減除左列各款後之餘額．．．」、「營利事業應於其各該所得
        年度辦理結算申報之次年二月二十日至三月底止，就第六十六條之九第二項
        規定計算之未分配盈餘填具申報書，向該管稽徵機關申報，並計算應加徵之
        稅額，於申報前自行繳納。其經計算之未分配盈餘為零或負數者，仍應辦理
        申報。」、「營利事業未依規定期限，辦理未分配盈餘申報者，稽徵機關應
        即填具滯報通知書，送達營利事業，限於接到滯報通知書之日起十五日內補
        辦申報；其逾限仍未辦理申報者，稽徵機關應依查得資料，核定其未分配盈
        餘及應加徵之稅額，並填具核定稅額通知書，連同繳款書，送達營利事業依
        限繳納；嗣後如經調查另行發現課稅資料，仍應依稅捐稽徵法有關規定辦理
        。」、「營利事業逾第一百零二條之三第二項規定之補報期限，仍未辦理申
        報，經稽徵機關依查得資料核定其未分配盈餘及應加徵之稅額者，應按核定
        應加徵之稅額另徵百分之二十怠報金。怠報金之金額，不得少於四千五百元
        。」分別為行為時所得稅法第六十六條之九、第一百零二條之二第一項、第
        一百零二條之三第二項、第一百零八條之一第二項所明定。
    Ｂ、原告八十九年度未分配盈餘，未依首揭所得稅法第一○二條之二第一項規定
        ，就第六十六條之九第二項規定計算之未分配盈餘填具申報書，辦理申報。
        被告依同法條規定，依查得資料核定其未分配盈餘為一○、○九六元，及應
        加徵之稅額一、○○九元，另徵怠報金四、五○○元。原告主張，八十九年
        度未分配盈餘與八十七年度未分配盈餘相較，顯然偏高等詞，資為爭執。
    Ｃ、經查原告八十九年度未分配盈餘，未依首揭所得稅法規定辦理申報。經被告
        填具滯報通知書，送達原告，惟原告仍未於接到滯報通知書之日起十五日內
        補辦申報，有滯報通知書暨滯報通知書，暨負責人陳月寶簽收之掛號郵件收
        件回執附案可稽，是原告主張未收到滯報通知書乙節，所訴不足採據。次查
        原告八十九年度營利事業所得稅，被告核定其課稅所得額為二八、四七六元
        ，減除依所得稅法第八十條規定之所得額標準自行調整之所得額，與其依帳
        載資料申報之所得額之差額一八、三八○元，核定其八十九年度未分配盈餘
        為一○、○九六元 (28,476-18,360=10,096)，及應加徵之稅額一、○○九
        元，另徵怠報金四、五○○元，並無不合，是原告所訴八十九年度並無所得
        一節，核無足採。
    理  由
壹、程序方面：
    本案兩造所爭執之金額為加徵之營利事業未分配盈餘特別所得稅一、○○九元與
    怠報金四、五○○元，其合計金額不過五、五○九元，在二十萬元以下。而司法
    院曾於九十二年九月十七日以（九二）院台廳行一字第二三六八一號令，依行政
    訴訟法第二百二十九條第二項之規定，將行政訴訟法第二百二十九條第一項之簡
    易案件金額（價額）自三萬元，提高為二十萬元。故本案應認合於行政訴訟法第
    二百二十九條第一項第一款「關於稅捐課徵事件涉訟，所核課之稅額在新臺幣二
    十萬元以下（原為三萬元，現提高為二十萬元）而涉者」，應依簡易訴訟程序進
    行之。
貳、實體方面：
  一、兩造爭執之要點：
    Ａ、針對原告八十九年度課徵一般營利事業所得稅後所餘、依法應加徵百分之十
        之特別營利事業所得稅之未分配盈餘金額。被告機關依下述程序作成本件補
        稅及加徵怠報金處分：
      １、因為原告未依行為時所得稅法第一百零二條之二第一項之規定，於九十一
          年三月底以前申報，被告機關乃依同法第一百零二條之三第二項之規定，
          填具「滯報通知書」送達原告。且該「滯報通知書」並於九十一年十一月
          二十八日由原告負責人陳寶月收受（被告機關並提出郵務送達回執為證）
          。
      ２、而原告仍未依照同法第一百零二條之三第二項之規定，於接到「滯報通知
          書」後之十五日內補辦申報。
      ３、被告機關因此依查得資料核定原告當年度之未分配盈餘數額（一○、○九
          六元）及加徵之金額（一、○○九元），並且依同法第一百零八條之一第
          二項之規定加徵怠報金四、五○○元。
    Ｂ、原告則爭執稱：
      １、程序方面：其公司並未收到被告機關制作之「滯報通知書」，則本件核課
                    本稅及加徵怠報金處分之行政程序依法亦無從進行。
      ２、實體方面：原告公司在八十九年度內根本沒有盈餘產生，反而有四百餘萬
                    元的負債。
  二、本院之判斷：
    Ａ、程序方面：
        被告機關制作之「滯報通知書」曾經原告公司負責人陳月寶收受一節，有原
        處分卷所附之郵務送達回執為憑，其送達之地址亦為原告公司原來申報之營
        業處所（台北市○○○路五一四巷四七號一樓）。現原告否認其事，顯非有
        據。
    Ｂ、實體方面：
        有關加徵百分之十特別營利事業所得稅之未分配盈餘，其金額須依所得稅法
        第六十六條之九第一項之規定來確定，被告機關依此計算並無違誤，而原告
        空言謂：「公司沒有盈餘」云云，卻不能以所得稅法第六十六條之九第一項
        之規定本身為基準，具體指明被告機關之計算方式與上開法規範有何悖離之
        處？無從推翻或動搖原處分合法性之判斷。
參、綜上所述，本件原處分在法定程序之遵守上或實體法律之適用上均無違法，訴願
    決定予以維持亦無違誤，原告訴請撤銷為無理由，應予駁回。
據上論結，原告之訴為無理由，爰依行政訴訟法第二百三十六條、第九十八條第三項
前段，判決如主文。
中　　　華　　　民　　　國　　九十三　　年　　　九　　　月　　二十四　　日
                                   臺北高等行政法院 第  五  庭
                                                    法  官  帥嘉寶
右為正本係照原本作成。
本件以訴訟事件所涉及之法律見解具有原則性者為限，始得於本判決送達後二十日內
向本院提出上訴狀並表明上訴理由，如已於本判決宣示後送達前提起上訴者，應於判
決送達後二十日內補具上訴理由（均按他造人數附繕本），且經最高行政法院許可後
方得上訴。
中　　　華　　　民　　　國　　九十三　　年　　　九　　　月　　二十四　　日
            　　　　　　　　　　　　　　    　      書記官  蘇亞珍
